臺灣基隆地方法院刑事判決　　　　　　　100年度訴字第670號
公　訴　人　臺灣基隆地方法院檢察署檢察官
被　　　告　張偉銘
上列被告因違反毒品危害防制條例案件，經檢察官提起公訴（10
0 年度毒偵字第1739號），被告於準備程序中，就被訴事實為有
罪之陳述，經本院合議庭裁定由受命法官獨任進行簡式審判程序
，並判決如下：
    主  文
張偉銘施用第一級毒品，累犯，處有期徒刑捌月，扣案第一級毒
品海洛因（驗餘淨重零點壹零伍玖公克，併同難以完全析離之包
裝袋壹只），沒收銷燬之；又施用第二級毒品，累犯，處有期徒
刑伍月。應執行有期徒刑拾月，扣案第一級毒品海洛因（驗餘淨
重零點壹零伍玖公克，併同難以完全析離之包裝袋壹只），沒收
銷燬之。
    事  實
一、前案及施用毒品紀錄
    張偉銘前於民國88年間因施用第一級毒品案件，經臺灣士林
    地方法院以88年度毒聲字第1937號裁定送觀察勒戒後，認無
    繼續施用毒品之傾向，於88年10月11日執行完畢釋放，並經
    臺灣士林地方法院檢察署檢察官以88年度毒偵字第557 號為
    不起訴處分確定；又於90年間因施用第一級毒品案件，經本
    院以90年度毒聲字第996 號裁定送觀察勒戒後，認無繼續施
    用毒品之傾向，於90年8 月24日執行完畢釋放，並經臺灣基
    隆地方法院檢察署檢察官以90年度毒偵字第1112號為不起訴
    處分確定。再於92年間因施用第一級毒品案件，經本院以92
    年度毒聲字第721 號裁定令入戒治處所施以強制戒治，於93
    年1月9日執行完畢釋放，並經本院以92年度訴字第515 號判
    決判處有期徒刑7 月確定，於93年10月12日縮刑期滿執行完
    畢。復因施用毒品案件，經本院分別以95年度訴字第106 號
    判決判處有期徒刑9月確定、以95年度易字第241號判決判處
    有期徒刑4 月確定；再因竊盜案件，經本院以95年度簡上字
    第77號判決判處有期徒刑5月確定。上開3罪，經本院以96聲
    減字第9號裁定減刑並經合併定應執行有期徒刑8月確定，嗣
    於96年7 月16日執行完畢。再因施用第一級毒品案件，經本
    院以96年度訴字第1049號判決判處有期徒刑7 月、以97年度
    訴字第154號判決判處有期徒刑7 月確定，上揭2罪嗣經以97
    年度聲字第450 號裁定定應執行有期徒刑10月確定，而於98
    年1月17日縮刑期滿執行完畢（構成累犯）。
二、本案事實
    詎張偉銘猶不知悔改，復基於施用第一級毒品海洛因之犯意
    ，於100年8月16日上午7 時30分許，在其投宿之基隆市○○
    區○○路99巷1號2樓 「同安旅社」301室內，以針筒注射之
    方式，施用第一級毒品海洛因1 次；嗣於施用海洛因後，另
    基於施用第二級毒品甲基安非他命之犯意，在同一地點，以
    將甲基安非他命置放於吸食器內燒烤方式，施用第二級毒品
    甲基安非他命1次。嗣於同日下午4時50分許，在上址為警盤
    查查獲，並扣得第一級毒品海洛因1包 （淨重0.1070公克、
    取樣0.0011公克鑑驗，驗餘淨重0.1059公克），經採集其尿
    液送驗，結果呈甲基安非他命、嗎啡（海洛因代謝後尿液檢
    出成分）陽性反應，始查悉上情。
三、案經基隆市警察局第二分局報告臺灣基隆地方法院檢察署檢
    察官偵查起訴。
    理  由
壹、程序事項
一、本件被告所犯者非為死刑、無期徒刑、最輕本刑為3 年以上
    有期徒刑之罪或高等法院管轄第一審案件，其於準備程序進
    行中，先就被訴事實為有罪之陳述，經告知其簡式審判程序
    之旨，並聽取公訴人及被告之意見後，本院依刑事訴訟法第
    273條之1第1 項之規定，裁定由受命法官獨任以簡式審判程
    序進行本案之審理，且依同法第273條之2規定，簡式審判程
    序之證據調查，不受第159條第1 項、第161條之2、第161條
    之3、第163條之1 及第164條至第170條規定之限制，合先敘
    明。
二、按犯毒品危害防制條例第10條之罪（施用毒品罪）者，檢察
    官應聲請法院裁定，令被告入勒戒處所觀察、勒戒，經勒戒
    處所陳報，認受觀察、勒戒人無繼續施用毒品傾向者，應即
    釋放，並為不起訴之處分；認有繼續施用毒品傾向者，即應
    聲請法院裁定令入戒治處所強制戒治，俟強制戒治期滿釋放
    ，再為不起訴之處分。惟依上揭規定觀察勒戒或強制戒治執
    行完畢釋放後，5 年內再犯毒品危害防制條例第10條之罪（
    施用毒品罪）者，檢察官即應依法追訴，毒品危害防制條例
    第20條第1項、第2項、第23條第2 項分別定有明文。次按毒
    品危害防制條例於民國92年7月9日修正公布，自93年1月9日
    施行，其中第20條、第23條將施用毒品之刑事處遇程序，區
    分為「初犯」及「5年內再犯」、「5年後再犯」。依其立法
    理由之說明：「初犯」，經觀察、勒戒或強制戒治後，應為
    不起訴處分或不付審理之裁定；經觀察、勒戒或強制戒治執
    行完畢釋放後，「5 年內再犯」者，因其再犯率甚高，原實
    施之觀察、勒戒及強制戒治既已無法收其實效，爰依法追訴
    或裁定交付審理。至於經觀察、勒戒或強制戒治執行完畢釋
    放後，「5 年後再犯」者，前所實施之觀察、勒戒或強制戒
    治已足以遮斷其施用毒品之毒癮，為期自新及協助其斷除毒
    癮，仍適用「初犯」規定，先經觀察、勒戒或強制戒治之程
    序。從而依修正後之規定，僅限於「初犯」及「5 年後再犯
    」二種情形，始應先經觀察、勒戒或強制戒治程序。倘被告
    於5年內已再犯，經依法追訴處罰，縱其第3 次（或第3次以
    上）再度施用毒品之時間，在初犯經觀察、勒戒或強制戒治
    執行完畢釋放5年以後，已不合於「5年後再犯」之規定，且
    因已於「5 年內再犯」，顯見其再犯率甚高，原實施觀察、
    勒戒或強制戒治，已無法收其實效，即應依該條例第10條處
    罰（最高法院95年度第7 次刑事庭會議決議參照）。查被告
    前因施用毒品案件，經觀察、勒戒執行完畢後5 年內，繼均
    因相同罪名犯行，先後經二度觀察、勒戒及起訴判處罪刑與
    執行完畢等詳情，業如上開事實欄一所載，此有臺灣基隆地
    方法院檢察署刑案資料查註紀錄表及臺灣高等法院被告前案
    紀錄表附卷可參。是被告本案施用第一、二級毒品犯行縱在
    其上開首次觀察、勒戒執行完畢5 年後所為，仍不得依毒品
    危害防制條例第20條第3 項規定予以觀察、勒戒或強制戒治
    處遇，是本案起訴程序核無違誤，合先敘明。
貳、實體事項
一、上揭犯罪事實，業據被告張偉銘於本院準備及審判程序訊問
    時均自白不諱，且被告為警查獲後所採集之尿液，送請台灣
    尖端先進生技醫藥股份有限公司檢驗結果，呈嗎啡（海洛因
    代謝後尿液檢出成份）及甲基安非他命陽性反應，此有台灣
    尖端生進生技醫藥股份有限公司100年9 月2日出具之濫用藥
    物檢驗報告、基隆市警察局第二分局偵辦毒品案件尿液檢體
    對照表（尿液檢體編號：000-0-000）各1紙在卷可稽；此外
    ，被告於100年8月16日為警查獲時，遭警查扣之米白色粉塊
    物1 包，經送請交通部民用航空局航空醫務中心鑑定結果，
    檢出含有海洛因成分，淨重0.1070公克，驗餘淨重0.1059公
    克，此亦有基隆市警察局第二分局搜索扣押筆錄、基隆市警
    察局第二分局扣押物品目錄表、交通部民用航空局航空醫務
    中心100年8 月31日航藥鑑字第1004475號毒品鑑定書附卷可
    佐，足認被告上開自白屬實。本案事證明確，被告犯行堪以
    認定，自應依法論科。
二、論罪科刑：
(一)、查海洛因、甲基安非他命分別係毒品危害防制條例所列管之
    第一級、第二級毒品，此為該條例第2條第2項第1款、第2款
    所明定；被告予以施用，核被告張偉銘所為，係犯毒品危害
    防制條例第10條第1、2項之施用第一、二級毒品罪。被告施
    用第一、二級毒品時所非法持有第一、二級毒品之低度行為
    ，均為其施用之高度行為所吸收，不另論罪。被告所犯上開
    二罪間，時間不同，犯意各別，應予分論併罰。又被告曾受
    有如事實欄一所載之有期徒刑執行完畢情形，有臺灣高等法
    院被告前案紀錄表在卷可參，其於徒刑執行完畢後，5 年以
    內，故意再犯本件有期徒刑以上之二罪，均為累犯，俱應依
    刑法第47條第1項規定加重其刑。
(二)、爰審酌被告犯罪之動機、施用毒品之頻率，及前經執行觀察
    勒戒之處遇措施後，猶未能深切體認毒品之危害，謀求脫離
    毒害之道，仍再次施用第一、二級毒品，顯見其戒毒決心不
    堅、毅志不強，且被告除有施用毒品之前科外，尚有多次竊
    盜紀錄，素行不佳，惟被告犯後自白犯行，態度尚佳，及其
    施用毒品固戕害個人健康，然未侵害他人權益，犯罪手段平
    和，暨其學歷高中肄業、業工、及家境勉持等生活狀況，量
    處如主文所示之刑，暨定其應執行之刑。
(三)、扣案之第一級毒品海洛因1包 （驗餘淨重0.1059公克），要
    屬毒品危害防制條例第2條第2項第1 款所列管之第一級毒品
    ，此有100年8 月31日航藥鑑字第1004475號交通部民用航空
    局航空醫務中心毒品鑑定書附卷足考，係屬違禁物無疑；且
    該扣案毒品係被告張偉銘所有，並為供其施用第一級毒品之
    本案犯罪所用，與盛裝前開海洛因之包裝袋，應整體視為查
    獲之毒品，除取樣鑑驗耗失部分毋庸沒收銷燬外，上開毒品
    及包裝袋均應依毒品危害防制條例第18條第1 項前段之規定
    ，宣告沒收銷燬之（蓋無論以何種方式包裝袋與其內裝之毒
    品，包裝袋內均會有極微量毒品殘留，故上述包裝袋應整體
    視為查獲毒品，一併依前揭規定宣告沒收銷燬之，參照最高
    法院95年度臺上字第3739號、第7354號判決意旨）。
據上論斷，應依刑事訴訟法第273條之1第1項、第299條第1 項前
段，毒品危害防制條例第23條第2 項、第10條第1項、第2項、第
18條第1項前段，刑法第11條、第47條第1項、第51條第5 款，判
決如主文。
本案經檢察官曾淑婷到庭執行職務。
中    華    民    國   100    年    12    月    30    日
                  刑事第四庭法    官    李辛茹
以上正本證明與原本無異。
如不服本判決應於收受送達後10日內向本院提出上訴書狀，並應
敘述具體理由；其未敘述上訴理由者，應於上訴期間屆滿後20日
內向本院補提理由書（均須按他造當事人之人數附繕本）「切勿
逕送上級法院」。
中    華    民    國   100    年    12    月    30    日
                            書 記 官    劉珍珍
附錄論罪法條：
毒品危害防制條例第10條第1項、第2項
施用第一級毒品者，處6月以上5年以下有期徒刑。
施用第二級毒品者，處3年以下有期徒刑。